臺灣新竹地方法院刑事判決　　　　　　　 100年度訴字第45號
公　訴　人　臺灣新竹地方法院檢察署檢察官
被　　　告　彭宗盛
上列被告因違反毒品危害防制條例案件，經檢察官提起公訴（98
年度撤緩毒偵字第29號），嗣於本院準備程序進行中，被告就被
訴事實為有罪之陳述，經本院合議庭裁定改由受命法官獨任依簡
式審判程序審理，並判決如下：
    主      文
彭宗盛施用第一級毒品，處有期徒刑陸月，如易科罰金，以新臺
幣壹仟元折算壹日，扣案之注射針筒及吸管各壹支均沒收。
    事實及理由
一、犯罪事實：彭宗盛前於民國96年間，因施用第一級毒品案件
    ，經本院以97年度毒聲字第9 號裁定送勒戒處所觀察、勒戒
    後，因認有繼續施用毒品之傾向，再經本院以97年度毒聲字
    第88號裁定令入戒治處所施以強制戒治，嗣因戒治成效評定
    合格，於97年12月8 日停止戒治釋放出所，並於98年4 月12
    日戒治期滿執行完畢，且經臺灣新竹地方法院檢察署檢察官
    以97年度戒毒偵字第73號為不起訴處分確定。詎其仍不知悔
    悟，於前開強制戒治執行完畢釋放後5 年內，復基於施用第
    一級毒品海洛因之犯意，於98年7 月5 日14時38分（為警採
    尿時）起回溯26小時以內某時，在新竹市內某不詳地點，以
    針筒注射血管方式施用海洛因1 次。嗣於98年7 月5 日14時
    20分許，在新竹市○○路與集福街路口為警查獲，並扣得注
    射針筒及吸管各1 支，經其同意採集尿液送驗後，鑑定結果
    呈現鴉片類嗎啡陽性反應，始悉上情。案經新竹市警察局第
    一分局報請同署檢察官偵查後，原由同署檢察官於98年11月
    10日，以99年度毒偵字第1295號為緩起訴處分，期間為2 年
    ，於同年12月7 日確定，緩起訴期間自98年12月7 日起至10
    0 年12月6 日止。然彭宗盛於前揭緩起訴期間內之99年1 月
    18日9 時22分（為警採尿時）起回溯26小時以內某時，又在
    位於新竹市○區○○路三段455 巷67弄20號之住處內，以將
    第一級毒品海洛因加水用針筒注射至血管之方式，施用第一
    級毒品海洛因1 次，而因施用第一級毒品海洛因案件，由同
    署檢察官於99年6 月30日，以99年度毒偵字第872 號提起公
    訴，嗣經本院於同年8 月31日，以99年度審訴字第512 號判
    決判處有期徒刑6 月確定，經易科罰金執行完畢。且因此一
    違背刑事訴訟法第253 條之3 第1 項第1 款之規定，先前為
    緩起訴處分之該違反毒品危害防制條例案件，遂由同署檢察
    官於99年8 月16日，以99年度撤緩毒偵字第160 號撤銷緩起
    訴處分，並於同年10月19日以提起本件公訴在案。
二、本件被告彭宗盛（下稱被告）所犯為死刑、無期徒刑、最輕
    本刑為3 年以上有期徒刑以外之罪，其於準備程序進行中，
    就被訴事實為有罪之陳述，經本院告知簡式審判程序之旨，
    並聽取檢察官及被告之意見後，本院合議庭認為適宜而裁定
    由受命法官獨任進行簡式審判程序；又本件卷內之人證、物
    證、書證等證據，依刑事訴訟法第273 條之2 規定，不受同
    法第159 條第1 項關於傳聞法則規定之限制，依法均有證據
    能力；並得依同法第310 條之2 準用第454 條之規定製作略
    式判決書（僅記載「證據名稱」），合先敘明。
三、證據名稱：
  (一)被告於警偵中及本院審理時之自白（偵卷第4 至6 、23至25
    頁，本院審訴卷第13、22頁均反面，本院卷第18頁反面、第
    24頁反面、第25頁）。
  (二)臺灣檢驗科技股份有限公司於98年7 月20日出具之報告編號
    UL/2009/70350 號濫用藥物檢驗報告（偵卷第15頁）、新竹
    市警察局毒品犯罪嫌疑人尿液採驗作業管制紀錄（偵卷第14
    頁）、查獲採證照片4 張（偵卷第16、17頁）及扣案注射針
    筒及吸管各1 支。
  (三)臺灣高等法院被告前案紀錄表1 份（本院卷第2、3頁）。
四、海洛因依其成癮性、濫用性及對社會危害性之程度，已列為
    毒品危害防制條例第2 條第2 項第1 款所規定之第一級毒品
    ，禁止非法持有及施用；是核被告上開所為，係犯毒品危害
    防制條例第10條第1 項之施用第一級毒品罪。被告施用海洛
    因前持有海洛因之低度行為，係為施用之高度行為所吸收，
    應不另論罪。爰審酌被告前已有施用毒品等前科、素行不佳
    ，前已曾因施用毒品案件經法院裁定送觀察、勒戒、強制戒
    治處分以及因竊盜案件判刑確定並均執行完畢後，本件再經
    給予參加戒癮治療、檢察官並予以緩起訴處分等機會，卻仍
    不思戒絕毒癮、革除惡習，而再度施用毒品，顯見其未能深
    切悔悟並意志不堅，迄未能記取教訓，有失政府制訂毒品危
    害防制條例之立法美意，惟念其先前參與美沙酮治療時大致
    均能按時服藥，復參酌其所犯施用毒品行為係戕害自己身心
    健康，尚未嚴重破壞社會秩序、侵害他人權益，及其犯罪後
    坦承犯行，並表明悛悔之意（本院卷第25頁反面），態度尚
    佳，復斟酌被告智識程度為高中肄業、現年屆34歲、未婚、
    家庭經濟狀況小康（本院卷第5 頁被告戶籍資料、偵卷第4
    頁受訊問人基本資料欄）生活狀況，兼衡被告稱其現於清潔
    隊工作，屬正式職員，月薪新臺幣3 萬元，核有正職，暨蒞
    庭檢察官之具體求刑（本院卷第25頁反面）等一切情狀，爰
    從寬量處最低刑度有期徒刑6 月，另斟酌被告犯罪情狀、教
    育程度及家庭經濟情況，諭知如主文所示易科罰金折算標準
    ，以示懲戒。
五、扣案之針筒及吸管各1 支，均係供被告吸食海洛因毒品所用
    ，吸管係持以舀毒品俾利施用毒品之用，且均為被告所有，
    亦據其供承在卷（本院審訴卷第13頁反面、第14頁，本院卷
    第25頁），均應依刑法第38條第1 項第2 款、第3 項沒收。
六、又最重本刑為5 年以下有期徒刑以外之罪而受6 個月以下有
    期徒刑之宣告，得易服社會勞動，惟此係由檢察官斟酌個案
    情形指揮執行，被告如欲於本案裁判確定後易服社會勞動，
    自得依法向指揮執行之檢察官秉明前開家庭處境等情聲請之
    ，亦併此教示。
七、另查被告雖於本院審理中陳述有至新竹新中興醫院施行美沙
    酮替代療法，似已合於毒品危害防制條例第21條第1 、2 項
    之規定。然毒品危害防制條例第21條所規定，犯第10條之罪
    者，於犯罪未發覺前，自動向行政院衛生署指定之醫療機構
    請求治療，醫療機構免將請求治療者送檢察機關。依前項規
    定治療中經查獲之被告，應由檢察官為不起訴之處分。上開
    所謂應為不起訴處分之部分，係指在犯罪未發覺前，自動請
    求治療之施用毒品行為而言。倘於自動請求治療之後，另有
    施用毒品行為，自不在上開應為不起訴處分之列，否則豈非
    容許施用毒品者，於自動請求治療後，可從容再度施用毒品
    ，或於被查獲後自動請求治療，均可不必接受觀察勒戒、強
    制戒治甚或刑罰之處罰，此當非立法本意（最高法院97年度
    台上字第1893號、同院98年度台上字第1395號及同院99年度
    台上字第7214號判決意旨參照）。本件被告係於98年6 月22
    日至99年9 月20日間接受美沙酮替代療法，有新竹市毒品危
    害防制中心辦理臺灣新竹地方法院檢察署轉介接受代替治療
    評估迴文單（98年9 、10月份月報表，見偵卷第45頁、第47
    、50頁均反面）及本院調取被告於新中興醫院自98年6 月1
    日起至99年9 月20日之所有服用美沙酮病歷資料（本院審訴
    卷第25至36頁）等事證在卷可稽，然本件係於98年7 月5 日
    14時38分（為警採尿時）起回溯26小時以內某時施用毒品，
    即在上開治療期間，揆諸上揭說明意旨，自不合於毒品危害
    防制條例第21條第1 、2 項之規定。抑且，美沙酮治療法僅
    係政府給予濫用毒品成癮者另一戒癮之治療方式，其目的與
    進入勒戒處所、戒治所相同，因此接受美沙酮替代療法僅係
    行政管制上輔助染有毒癮之人所為之醫療措施，依毒品危害
    防制條例第21條規定，限於犯罪未發覺前，自動向行政院衛
    生署指定之醫療機構請求治療，而於治療中經查獲者，始可
    由檢察官為不起訴處分；另依97年4 月30日修正之毒品危害
    防制條例第24條，亦僅規定檢察官可為附命完成戒癮治療之
    緩起訴處分，本件既經檢察官提起公訴，自亦與前揭規定不
    符，附此敘明。
據上論斷，應依刑事訴訟法第273 條之1 第1 項、第299 條第1
項前段、第310 條之2 、第454 條第1 項，毒品危害防制條例第
10條第1 項，刑法第11條前段、第41條第1 項前段、第38條第1
項第2 款、第3 項。
本案經檢察官陳建文到庭執行職務。
中    華    民    國   100    年    4     月    1     日
                  刑事第六庭    法  官  林建鼎
以上正本證明與原本無異。
如不服本判決應於收受判決後10日內向本院提出上訴書狀，並應
敘述具體理由。其未敘述上訴理由者，應於上訴期間屆滿後20日
內向本院補提理由書(均須按他造當事人之人數附繕本)「切勿逕
送上級法院」。
中    華    民    國   100    年    4     月    1     日
                                書記官  黃伊婕
附錄本案論罪科刑依據之法條：
毒品危害防制條例第10條第1項：
施用第一級毒品者，處6 月以上5 年以下有期徒刑。